【裁判字號】    95,婚,458
【裁判日期】    950728
【裁判案由】    離婚等
【裁判全文】
臺灣臺中地方法院民事判決               95年度婚字第458號
原      告  乙○○
被      告  甲○○
上列當事人間請求離婚等事件，本院於民國九十五年七月十四日
言詞辯論終結，判決如下：
    主      文
原告之訴駁回。
訴訟費用由原告負擔。
    事實及理由
一、原告主張：兩造於民國六十四年六月十五日結婚，因原告曾
    於五、六年前寫政策建言給總統，此後陳水扁派人跟監原告
    ，被告即於二、三年前於食物中下毒，原告食下後變成黑腳
    病，其牙齒亦變黑了。經神明告知原告是被人下毒，原告認
    係被告有意傷害原告所為，被告心毒如此，原告對兩造婚姻
    不再抱有任何期待，兩造婚姻無疑已生重大裂痕，在客觀上
    已達難以繼續維持或回復婚姻之希望，為此依民法第一千零
    五十二條第二項提起本訴。並聲明：准原告與被告離婚、訴
    訟費用由被告負擔。
二、被告則以：否認原告之主張，被告未曾下毒，而原告並無罹
    患黑腳病，家中飯菜均係原告自行煮食等語置辯。並聲明：
    如主文所示。
三、本院之判斷：
  （一）原告主張兩造現仍夫妻關係存續期間之事實，業據其提
        出戶籍謄本為證，被告對此亦不爭執，堪認原告之主張
        為真實。
  （二）按民法第一千零五十二條第二項所稱「有前項以外之重
        大事由，難以維持婚姻者」，乃抽象的、概括的離婚事
        由，係民法親屬編於七十四年修正時，為因應實際需要
        ，參酌各國立法例，導入破綻主義思想所增設。但其事
        由應由夫妻之一方負責者，僅他方得請求離婚，是其所
        採者為消極破綻主義精神，而非積極破綻主義。關於是
        否為難以維持婚姻之重大事由，其判斷標準為婚姻是否
        已生破綻而無回復之希望。而婚姻是否已生破綻而無回
        復之希望，則應依客觀的標準，即難以維持婚姻之事實
        ，是否已達於倘處於同一境況，任何人均將喪失維持婚
        姻意欲之程度而定。至於同條但書所規定「難以維持婚
        姻之重大事由應由夫妻之一方負責者，僅他方得請求離
        婚」，乃因如肯定有責配偶之離婚請求，無異承認恣意
        離婚，破壞婚姻秩序，且有背於道義，尤其違反自己清
        白（clean hands）之法理，有欠公允，同時亦與國民
        之法感情及倫理觀念不合，因而採消極破綻主義。然若
        夫妻雙方均為有責時，則應衡量比較雙方之有責程度，
        而許責任較輕之一方向應負主要責任之他方請求離婚，
        以符合公平（最高法院九十一年臺上字第二０二三號判
        決意旨參照）。
  （三）經查：原告據以請求離婚之理由，係因被告長期以來對
        原告施毒，致其受有黑腳病云云，固提出細糖、方糖、
        海苔醬、黑豆及蛋糕等件為證，然此與原告究否中毒，
        難認有何牽聯關係，縱原告因而中毒，亦難認係被告所
        為。本院依職權向臺灣臺中地方法院檢察署調閱九十五
        年度偵字第七五三號傷害事係卷宗，原卷以原告未提出
        診斷證明書及經神明告知他人下毒乙情不符科學以不起
        訴處分之。綜諸原告所提事證，顯見原告未能提出原告
        確為傷害之行為，原告以主觀之憶測逕自認定係被告為
        傷害行為，固足認兩造婚姻已生破綻，惟究否可認為重
        大破綻無法回覆，則屬有疑。再者，縱屬重大無可回復
        之希望無疑，惟原告顯未能舉證被告具有可歸責之處，
        則原告之主張未據其舉證以實其說，其所述之事實自非
        本院可採。
  （四）綜上所述，本件兩造之婚姻狀況，雖已產生破綻，惟導
        因係原告對自己結褵之配偶，一直採取不信任之態度，
        此婚姻之傷害，顯源於被告單方面之故。從而，原告主
        張其與被告已無情感，兩造已生重大破綻，而訴請離婚
        云云，揆諸上開最高法院判決意旨所示，顯無理由，應
        予駁回。
四、訴訟費用負擔之依據：民事訴訟法第七十八條。
中    華    民    國    95    年    7     月    28    日
                  家事法庭    法  官   林洲富
以上為正本係照原本作成。
如對本判決上訴，須於判決送達後二十日之不變期間內，向本院
提出上訴狀（須附繕本）。
中    華    民    國    95    年    7     月    28    日
                              書記官


司法院資訊處製作；財團法人民間司法改革基金會備份。
